---
title: ""
date: "`r Sys.Date()`"
author: "Edyta Adamska, Julia Bakalarz, Paulina Kotlewska"
output:
  rmdformats::downcute:
    self_contained: true
    default_style: "light"
    downcute_theme: "default"
editor_options: 
  markdown: 
    wrap: 72
---
## 1. Wprowadzenie 
# Projekt dotyczy analizy danych klientów sklepu rowerowego. Wykorzystano język R oraz liczne pakiety analityczne, takie jak tidyverse, dlookr, validate czy VIM. Celem było sprawdzenie struktury danych, analiza braków, walidacja oraz imputacja brakujących wartości. Dodatkowo przeprowadzono wizualizację zależności między zmiennymi.

## Ładowanie danych 

```{r setup, include=FALSE}
## Global options
knitr::opts_chunk$set(cache = TRUE)
library(readr)
sklep_rowerowy <- read_csv("sklep_rowerowy.csv")
```

# Ładowanie pakietów 

```{r include=FALSE}
#if(!require("tidyverse")) install.packages("tidyverse")
#if(!require("dlookr")) install.packages("dlookr")
#if(!require("editrules")) install.packages("editrules") #reguły 
#if(!require("VIM")) install.packages("VIM")
#if(!require("validate")) install.packages("validate")
library(ggplot2)
library(hrbrthemes)
library(plotly)
library(ISLR)
library(tidyselect)
library(readxl)
library(janitor)
sklep_rowerowy <- janitor::clean_names(sklep_rowerowy)

library(tidyverse)
library(dlookr)
library(editrules) #reguły
library(VIM)
library(validate)
```

# Sprawdzenie struktury danych 

```{r}
str(sklep_rowerowy)

typy_danych <- sapply(sklep_rowerowy,class)

print(typy_danych)
```
# Opis zmiennych
# id (numeric) – Unikalny identyfikator klienta.
# marital_status (character) – Status cywilny klienta (np. "Single", "Married").
# gender (character) – Płeć klienta (np. "Male", "Female").
# income (numeric) – Dochód klienta w jednostkach walutowych.
# children (numeric) – Liczba dzieci klienta.
# education (character) – Poziom wykształcenia klienta (np. "Bachelors", "PhD").
# occupation (character) – Zawód lub sektor, w którym pracuje klient (np. "Engineer", "Doctor").
# home_owner (character) – Informacja, czy klient jest właścicielem domu (np. "Yes", "No").
# cars (numeric) – Liczba samochodów posiadanych przez klienta.
# commute_distance (character) – Typowa odległość dojazdu do pracy (np. "0-1 Miles", "10+ Miles").
# region (character) – Region zamieszkania klienta (np. "Europe", "North America").
# age (numeric) – Wiek klienta.
# purchased_bike (character) – Informacja, czy klient kupił rower ("Yes", "No").

#  Analiza braków danych 
# Wykorzystując pakiet "naniar" ustalamy czy w wśród naszych danych znajdują się braki danych. 

# Instalacja pakietu 

```{r}
# install.packages("naniar")
library(naniar)
```

# Zliczanie całkowitej liczby braków

```{r}
n_miss(sklep_rowerowy)
```
# Są 53 braki w zbiorze danych.

# Zliczanie całkowitej liczby kompletnych wartości

```{r}
n_complete(sklep_rowerowy)
```
# Liczba całkowitych wartości - bez brakujących wartości to 12947. 

# Procent braków

```{r}
prop_miss(sklep_rowerowy)
```
# Wśród zbioru danych brakujące wartości to około 0,41% odnośnie do liczby wszystkich wartości. 

# Tabela podsumowująca braki w zbiorze danych 

```{r}
miss_var_summary(sklep_rowerowy)
```
#Największa ilosć braków znajduje się w kolumnie "Gender". Braki znajdują się w 7 kolumnach z 12.

# Wizualizacja braków

```{r}
vis_miss(sklep_rowerowy)
```
# Przekroje braków

```{r}
gg_miss_upset(sklep_rowerowy,
              nsets=53)
```
# Wniosek: Najwięcej braków dotyczy zmiennych mówiących o edukacji, dochodach oraz stanowisku pracy. 

#Reguły do wszystkich numerycznych zmiennych

```{r}
reguły <- editset(c( 
  "Age>=1",
  "Age<=120",
  "Income>=0",
  "Children>=0",
  "Children<=5",
  "Cars>=0",
  "Cars<=10", 
  "Children>=0",
  "Children<=5"
  ))
print(reguły)
```


## 2. Walidacja danych 
#Za pomocą walidacji danych sprawdzamy czy spełnione zostały nasze założenia  

#Instalowanie pakietu "validate" 
```{r}
library(validate)
```

# Sprawdzenie wartości jakie są w zbiorze danych 
```{r}
glimpse(sklep_rowerowy)
```
# Dane z stanem cywilnym, dochodem, płcią i posiadaniem domu
```{r}
wynik_reguly<-check_that(sklep_rowerowy,Marital.status==Married,Income>=70000)
wynik_reguly
wynik_reguly2<-check_that(sklep_rowerowy,Gender==Male, Home.Owner==Yes)
wynik_reguly2
summary(wynik_reguly)
summary(wynik_reguly2)
```

# Dane z edukacją, posiadaniem roweru, poziomem wykształcenia i zawodem

```{r}
library(validate)
wynik_reguly3<-check_that(sklep_rowerowy,Region==Pacific,Purchased_Bike==Yes)
wynik_reguly3
wynik_reguly4<-check_that(sklep_rowerowy,Education==Bachelors,Occupation==Professional)
wynik_reguly4
summary(wynik_reguly3)
summary(wynik_reguly4)
```

# Dane jako kobieta, edukacja, nie posiada domu, singiel
```{r}
library(validate)
wynik_reguly5<-check_that(sklep_rowerowy,Gender==Female,Education==Graduate_Degree)
wynik_reguly5
wynik_reguly6<-check_that(sklep_rowerowy,Home_Owner==No,Marital.status==Single)
wynik_reguly6
summary(wynik_reguly5)
summary(wynik_reguly6)
```

## 3  Wypełnianie braków danych
#Instalowane potrzebnego pakietu

```{r}
#install.packages("hot.deck")
#install.packages("VIM")
library(VIM)
library(hot.deck)
```

#Imputacja

```{r}
sklep_rowerowy <- hotdeck(sklep_rowerowy)
print(sklep_rowerowy)
sum(is.na(sklep_rowerowy))
```


#Ze względu na bardzo małą liczbę braków danych zdecydowałyśmy się na imputacje metodą hot deck. Polega na zastępowaniu brakujących wartości (NA) rzeczywistymi wartościami pobranymi z podobnych obserwacji w tym samym zbiorze danych.

## 4 Wizualizacja danych 

#Zależność wieku i zarobków

```{r}
ggplot(sklep_rowerowy, aes(x=income,
 y=age)) +
 geom_point() +
 xlab("Zarobek") +
 ylab("Wiek")
ggtitle("Zarobki w porównaniu do wieku")
```
#Wniosek: Na podstawie wykresu można wywnioskować, że zarobek nie rośnie jednoznacznie z wiekiem. Dodatkowo osoby w podobnym wieku mają bardzo różne zarobki, choćby w przedziale 40 - 60 lat.Wszystko to może być zależne od branży czy wykształcenia badanej grupy osób. Większość zarobków znajduje się poniżej 100 000, co oznacza, że osoby zarabiające takie sumy są wyjątkiem. Zarobki powyżej 150 000 również są rzadkością.

# Zależność pomiędzy liczbą dzieci a wiekiem

```{r}
ggplot(sklep_rowerowy, aes(x=children,
 y=age)) +
 geom_point() +
 xlab("Liczba dzieci") +
 ylab("Wiek")
ggtitle("Zależność pomiędzy wiekiem, a liczbą dzieci")

```
#Wniosek: Dane są rozproszone, co pokazuje, że dzieci znajdują się w każdej grupie wiekowej. Najczęstszą obserwacją, w ogólnym rozkładzie wieku jest liczba dzieci: 2 i 3. Osoby w wieku poniżej 40 lat w zdecydowaniej większości nie posiadają dzieci lub pojawiają się one około 30 roku życia. Wyjątek można zauwazyć w pojedynczych przypadkach, choć przy 3 dzieci można zauważyć mocną tendencje wzrostową. 


#Zależność pomiędzy posiadaniem domu a wiekiem
```{r}
ggplot(sklep_rowerowy, aes(x=age,
 y=home_owner)) +
 geom_boxplot() +
 xlab("Wiek") +
 ylab("Posiadanie domu")
ggtitle("Posiadanie domu w porównaniu do wieku")

```
#Wniosek: Osoby nie posiadające domu są w większości młodsze, ale widać też starsze osoby. Osoby posiadające dom są rozłożone bardziej równomiernie, ale dominują osoby w średnim i starszym wieku. Osoby starsze częściej są właścicielami domu co jest logiczne, ponieważ nieruchomość wymaga stabilizacji finansowej i czasu. Dodatkowo występuje kilka punktów odstających, które można zauważyć poza głównym obszarem wykresu - wśród posiadaczy domu są osoby powyżej 80 lat, ale pośród osoby bez domu również znadją się osoby w podeszłym wieku. Posiadanie domu rośnie z wiekiem, ponieważ ludzie oszczędzają przez lata i inwestują w nieruchomości. 

#Zależność zarobków od poziomu edukacji 
```{r}
ggplot(sklep_rowerowy, aes(x=income,
 y=education)) +
 geom_boxplot() +
 xlab("Zarobki") +
 ylab("Poziom edukacji")
ggtitle("Zależność zarobków od poziomu edukacji")

```
#Poziom wykształcenia i wyjaśnienie Partial High School- częściowe wykształcenie średnie; Partial College - częściowe wykształcenie wyższe; High School - wykształcenie średnie; Graduate Degree - stopień magisterski;  Bachelors - licencjat.
#Wniosek: Grupy "Partial High School" i "Partial College" mają najniższe zarobki i najmniejsze zróżnicowanie. Z kolei osoby z tytułem licencjata mają naajwyższe zarobki, ale również najbardziej zróżnicowane. W każdej grupie można zauważyć punkty odstające, szczególnie w grupach z wyższym wykształceniem. Im wyższy poziom edukacji, tym wyższy poziom zarobków. 


# Zależność zarobków do posiadania rowerów

```{r}
ggplot(sklep_rowerowy, aes(x=income,
 y=purchased_bike)) +
 geom_boxplot() +
 xlab("Zarobki") +
 ylab("Liczba rowerów")
ggtitle("Zależność zarobków do posiadania rowerów")

```
#Wniosek: Mediana zarobków osób z rowerem jest wyższa niż tych bez roweru. Rozkład zarobków dla obu grup ma podobny rozrzut, ale osoby z rowerem wydają się mieć wyższą medianę zarobków.

# Wykres gęstości zarobków 

```{r}
ggplot(sklep_rowerowy, aes(x = income)) +
  geom_density(alpha = 0.7, fill = "blue", color = "black") +
  xlab("Zarobek") +
  ylab("Gęstość") +
  ggtitle("Rozkład zarobków") +
  theme_minimal()
```
#Wniosek: Widać dwa wyraźne szczyty w okolicach 35 000 zł i 55 000 zł, co sugeruje, że w badanej grupie występują dwie główne grupy zarobkowe. Po 55 000 zł gęstość zaczyna maleć, ale nadal są osoby zarabiające ponad 100 000 zł. Przy najwyższych zarobkach (powyżej 150 000 zł) gęstość jest bliska zeru, co oznacza, że bardzo niewiele osób osiąga tak wysokie dochody.Nierównomierny rozkład wskazuje, że zarobki nie są symetrycznie rozłożone – dominują dwa przedziały, a wysokie zarobki to rzadkość.

# Grupowanie i zliczanie
```{r}
library(dplyr)

dane_zliczone <- sklep_rowerowy %>%
  group_by(region, purchased_bike) %>%
  summarise(liczba = n(), .groups = "keep")

```

#Liczba osób posiadających rowery w zależności od regionu 
```{r}
library(ggplot2)

ggplot(dane_zliczone, aes(x = "Region", y = liczba, fill = purchased_bike)) +
  geom_bar(stat = "identity", position = "dodge") +
  xlab("Region") +
  ylab("Liczba osób") +
  ggtitle("Liczba osób posiadających rowery w zależności od regionu") +
  scale_fill_manual(values = c("Yes" = "blue", "No" = "red"), name = "Posiadanie roweru")
```
#Wniosek: Powyższy wykres przedstawia zależność posiadania rowerów od zamieszkanego regionu. Najwięcej osób zamieszkuje północną Amerykę, mniej w Europę i najmniej Pacyfik. W północnej Amreyce przeważa ilość osob nie posiadających rowerów, nad ilością osób mających je. W Europie ilość osób nie mających rowerów jest bardzo zbliżona, choć mininalnie wyższa w porównaniu do ilości osób będących właścicielami rowerów. Na Pacyfiku ilość osób będących w posiadaniu rowerów przeważa do tych, którzy ich nie mają.


# Grupowanie według wieku i posiadania roweru a następnie zliczanie
```{r}
library(dplyr)

dane_wiek <- sklep_rowerowy %>%
  group_by(age, purchased_bike) %>%
  summarise(liczba = n(), .groups = "drop")
```

#Zależność pomiędzy wiekiem a liczbą rowerów
```{r}
library(ggplot2)

ggplot(dane_wiek, aes(x = age, y = liczba, fill = purchased_bike)) +
  geom_bar(stat = "identity", position = "dodge") +
  xlab("Wiek") +
  ylab("Liczba osób") +
  ggtitle("Liczba osób posiadających rowery w zależności od wieku") +
  scale_fill_manual(values = c("Yes" = "green", "No" = "purple"), name = "Posiadanie roweru")
```
#Wniosek: Najwyższe słupki odzwierciedlają osoby w wieku około 36-38 lat, posiadające rowery. Zaś najwięcej osób nie mających rowerów znajdują się w wieku 30 oraz 40. Jak widać, najwięcej jest na wykresie osób młodych, w średnim wieku, aż po 70. Osób obserwowanych w wieku 70-80 lat jest najmniej, po 79 roku życia już według naszych danych, nikt nie jest posiadaczem roweru.


# Grupowanie i zliczanie według odległości dojazdu i posiadania roweru
```{r}
library(dplyr)

dane_dojazd <- sklep_rowerowy %>%
  group_by(commute_distance, purchased_bike) %>%
  summarise(liczba = n(), .groups = "drop")
```

# Zależność pomiędzy posiadaniem roweru a odległością dojazdu do pracy
```{r}
library(ggplot2)
library(forcats)

ggplot(dane_dojazd, aes(x = factor(commute_distance, levels = sort(unique(commute_distance))), 
                        y = liczba, fill = purchased_bike)) +
  geom_bar(stat = "identity", position = "stack") +
  xlab("Odległość dojazdu do pracy") +
  ylab("Liczba osób") +
  ggtitle("Liczba osób posiadających rowery w zależności od odległości dojazdu do pracy") +
  scale_fill_manual(values = c("Yes" = "yellow", "No" = "orange"), name = "Posiadanie roweru") +
  theme(axis.text.x = element_text(angle = 45, hjust = 1))  # Obrót etykiet dla lepszej czytelności
```
#Wniosek: Widać silną zależność pomiędzy posiadaniem roweru, a dystansem do pracy. Najwięcej osób mieszka w odległości do pracy 0-1 mili, z przewagą osób posiadających rowery. Choć jest też sporo osób w tym dystansie do pracy nie posiadających rowerów. Te wyniki są za pewne dlatego, ze zarówno łatwo jest dojechać do pracy rowerem tak krótki odcinek jak i przejść się na pieszo. Najmniej osób mieszka w odległości do pracy ponad 10 mili i w tym też więcej osób nie posiada rowerów, niż posiada. Zapewne przy takim dystansie ludzie raczej już korzystają z aut. Podobnie można zauważyć te tendencje w kategorii 5-10 mili odległości do pracy- więcej osób w tej grupie, ale wciąż przeważa ilość osób nie posiadająca rowery.


# Zależność pomiędzy liczbą osób zamężnych a wiekiem
```{r}
library(ggplot2)
library(hrbrthemes)
library(plotly)
library(ISLR) # for Credit data
data("Credit")

# Podziel zmienną Age na 3 przedziały wiekowe:
Credit$AgeGroup <- cut(Credit$Age, breaks=c(20,40,60,100),
                       labels=c("20-40", "40-60", "60-100"))

ggplot(Credit, aes(x=AgeGroup, fill=Married)) + 
  geom_bar(position="stack") +
  labs(title="Liczba osób zamężnych w zależności od grupy wiekowej", x="Grupa wiekowa", y="Liczba osób") +
  theme_classic()
```
#Wniosek: Dla każdej kategorii wiekowej jest więcej osób zamężnych, niż singli. Słupki wraz z rosnącą grupą wiekową są coraz wyższe, co wskazuje, że najwięcej osób oberwowanych jest w wieku 60-100 lat. Troche mniej w 40-60 latach oraz najmniej w 20-40 latach.

# Grupowanie i zliczanie
```{r}
library(dplyr)

dane_zliczone <- sklep_rowerowy %>%
  group_by(marital_status, purchased_bike) %>%
  summarise(liczba = n(), .groups = "keep")

```

#Zależność pomiędzy posiadaniem roweru a stanem cywilnym

```{r}
library(ggplot2)
ggplot(dane_zliczone, aes(x = marital_status, y = liczba, fill = purchased_bike)) +
  geom_bar(stat = "identity", position = "dodge") +
  xlab("Stan cywilny") +
  ylab("Liczba osób") +
  ggtitle("Ilość osób posiadających rower w zależności od stanu cywilnego") +
  scale_fill_manual(values = c("Yes" = "pink", "No" = "white"), name = "Posiadanie roweru")
```
#Wniosek: Na podstawie powyższego wykresu można wywnioskować, że więcej osób obserwowanych jest w związku małżeńskim, zaś mniej singli. Najwięcej osób znajduje się w kategorii zamężnych i nie posiadajacych rowerów, jest tu prawie o 100 osób więcej niż singli nie posiadających rowerów. Zaś właścicieli rowerów jest więcej wsród osób będących singlami w porównaniu do osób zamężnych. Te wyniki prawdopodobnie wynikają z tego, że osoby zamężne częściej korzystają z aut, aniżeli z rowerów.




#Zależność pomiędzy posiadaniem roweru a płcią 
```{r}
library(dplyr)
library(ggplot2)

# Przygotowanie danych do wykresu kołowego
df_pie <- sklep_rowerowy %>%
  group_by(gender, purchased_bike) %>%
  summarise(count = n()) %>%
  mutate(percentage = round(count / sum(count) * 100, 1))  # Zaokrąglamy do 1 miejsca

# Tworzenie wykresu kołowego z etykietami procentowymi
ggplot(df_pie, aes(x = "", y = percentage, fill = purchased_bike)) +
  geom_bar(stat = "identity", width = 1, color = "white") +
  coord_polar("y", start = 0) +  # Tworzymy wykres kołowy
  facet_wrap(~gender) +  # Oddzielne koła dla każdej płci
  geom_text(aes(label = paste0(percentage, "%")),  # Dodajemy procenty
            position = position_stack(vjust = 0.5), size = 5, color = "white") +  
  labs(title = "Procent osób posiadających rower w podziale na płeć", fill = "Posiadanie roweru") +
  scale_fill_manual(values = c("Yes" = "#2E86C1", "No" = "#A93226")) +
  theme_void()  # Usuwamy osie dla czystego wyglądu
```
#Wniosek: Jak widać płeć nie ma szczególnej zależności w zakresie posiadania roweru. Wyniki na obu wykresach wyszły bardzo podobnie. Jest minimalna przewaga mężczyzn będąca właścicielami rowerów w porównaniu do ilości kobiet posiadająca rowery. Zaś odrobinę więcej kobiet nie ma rowerów w zestawieniu do mężczyzn.



#Zależność między posiadaniem roweru i posiadaniem dzieci 

```{r}
library(ggplot2)
library(hrbrthemes)
ggplot(sklep_rowerowy, aes(x = factor(children), fill = purchased_bike)) +
  geom_bar(position = "dodge", width = 0.6) +
  labs(title = "Posiadanie roweru w zależności od liczby dzieci",
       x = "Liczba dzieci", y = "Liczba osób") +
  scale_fill_manual(values = c("Yes" = "#00BFC4", "No" = "#F8766D"), 
                    name = "Posiadanie roweru") +
  theme_minimal(base_size = 14)
```
#Wniosek: Powyższy wykres wyraźnie pokazuje, że im mniej dzieci, tym więcej osób jest w posiadaniu rowerów. Widać też, że najwięcej osób wśród obserwowanych nie ma dzieci, tam też ilości osób posiadających i nie posiadających rowery są na zbliżonym poziomie. Najmniejsza liczba osób mająca rowery jest równocześnie rodzicem 5 dzieci.



#Zależność pomiędzy poiadaniem roweru a poziomem wykształcenia
```{r}
library(dplyr)

# Przygotowanie danych do wykresu kołowego
df_pie <- sklep_rowerowy %>%
  group_by(education, purchased_bike) %>%
  summarise(count = n()) %>%
  mutate(percentage = round(count / sum(count) * 100, 1))  # Zaokrąglamy do 1 miejsca

# Tworzenie wykresu kołowego z etykietami procentowymi
ggplot(df_pie, aes(x = "", y = percentage, fill = purchased_bike)) +
  geom_bar(stat = "identity", width = 1, color = "white") +
  coord_polar("y", start = 0) +  # Tworzymy wykres kołowy
  facet_wrap(~education) +  # Osobne koła dla każdej grupy edukacyjnej
  geom_text(aes(label = paste0(percentage, "%")),  
            position = position_stack(vjust = 0.5), size = 5, color = "white") +  
  labs(title = "Procent osób posiadających rower w zależności od poziomu edukacji", 
       fill = "Czy posiada rower?") +
  scale_fill_manual(values = c("Yes" = "gray", "No" = "purple")) +
  theme_void() +
  theme(strip.text = element_text(size = 12, face = "bold"))  # Lepsza czytelność
```
#Wniosek: Na podstawie powyższego wykresu widać, że poziom edukacji ma wyrażny wpływ na bycie właścicielem rowery bądź nie. Najmniej osób ma rower w kategorii Partial High School, liczy to prawie 74%. Wraz ze wzrostem edukacji te wyniki posiadania lub nie posiadania roweru oscylują wokoł około 44%-56%, a więc są bliskie połowy. Najwięcej osób są właścicielami rowerów z poziomem edukacji Bachelors.



#Zależność pomiędzy posiadaniem roweru vs zawodem

```{r}
library(ggplot2)
library(dplyr)
if(!require("ggmosaic")) install.packages("ggmosaic") 
library(ggmosaic)
# Dla wykresu mozaikowego


ggplot(sklep_rowerowy, aes(x = occupation, fill = purchased_bike)) +
  geom_bar(position = "dodge") +
  scale_fill_manual(values = c("Yes" = "salmon", "No" = "white")) +  # Zmiana kolorów
  labs(title = "Ilość osób posiadających rower w zależności od zawodu", 
       x = "Zawód", 
       y = "Liczba osób", 
       fill = "Posiadanie roweru") +
  theme(axis.text.x = element_text(angle = 45, hjust = 1))
```
#Wniosek: Największe grupy osób nie posiadających rowerów znajdują się w kategoriach zawodu Professional i Skilled manual. Tam również są najwyższe ilości osób mające rowery, z przewagą dla zawodu professional. Najmniejsze ilości osób posiadajacych i nieposiadających rowery znajdują się w kategorii zawodu manual.


#Zależność między posiadaniem roweru vs posiadaniem domu
```{r}
library(ggplot2)
library(dplyr)

ggplot(sklep_rowerowy, aes(x = home_owner, fill = purchased_bike)) +
  geom_bar(position = "fill") +
  scale_y_continuous(labels = scales::percent) +
  scale_fill_manual(values = c("Yes" = "darkgreen", "No" = "lightblue")) +  # Zmiana kolorów
  labs(title = "Procent osób mających rower w zalezności od posiadania domu", 
       x = "Posiadanie domu", 
       y = "Procent", 
       fill = "Posiadanie roweru") +
  theme_minimal()
```
#Wniosek: Można zaobserwować na podstawie powyższego wykresu, że posiadanie roweru nie jest za bardzo uzależnione od posiadania domu lub jego braku. W obu słupkach minimalnie przeważa nie posiadanie roweru dla obu opcji. Dla właścicieli domów jest odrobinę mniej osób posiadających rowery w porównaniu do ludzi, którzy tego domu nie mają.


#Zależność między posiadaniem roweru vs posiadaniem auta

```{r}
library(ggplot2)
library(hrbrthemes)

ggplot(sklep_rowerowy, aes(x = factor(cars), fill = purchased_bike)) +
  geom_bar(position = "dodge", width = 0.6) +
  labs(title = "Zależność między posiadaniem roweru, a ilością aut",
       x = "Liczba aut", y = "Liczba osób") +
  scale_fill_manual(values = c("Yes" = "#00BFC4", "No" = "#F8766D"), 
                    name = "Posiadanie roweru") +
  theme_minimal(base_size = 14)
```
#Wniosek: Na podstawie wykresu można zauważyć, że wraz ze wzrostem liczby samochodów w gospodarstwie domowym maleje prawdopodobieństwo posiadania roweru. Najwięcej osób posiadających rowery znajduje się w grupach posiadających 0–2 samochody. Z kolei największa liczba osób, które nie posiadają roweru (około 220), to właściciele dwóch aut.


## 5. Wnioskowanie statystyczne projektu

# Analiza struktury danych: Pierwszym krokiem było sprawdzenie struktury zbioru danych. Dane składają się z różnych cech demograficznych i ekonomicznych klientów, takich jak wiek, dochód, liczba dzieci, wykształcenie, czy posiadanie domu. Kolumny zawierają zarówno zmienne numeryczne, jak i kategoryczne.

# Analiza braków danych: Stwierdzono 53 braki w zbiorze danych, co stanowi około 0,41% wszystkich wartości.Najwięcej braków dotyczyło zmiennej Gender(płeć) oraz cech związanych z edukacją, dochodami i stanowiskiem pracy. Przeprowadzono wizualizację braków, wskazując ich rozkład w poszczególnych kolumnach.

# Walidacja danych
#W celu weryfikacji poprawności danych zastosowano reguły: wiek w przedziale 1-120 lat;dochód większy lub równy 0; liczba dzieci w przedziale 0-5;liczba samochodów w przedziale 0-10; sprawdzono zależności między zmiennymi np. "Marital.status == Married" oraz "Income >= 70000"; zweryfikowano także zgodność pomiędzy poziomem edukacji a stanowiskiem pracy.

# Imputacja brakujących wartości: ze względu na niewielką liczbę braków zdecydowano się na imputację metodą hot deck. Jest to metoda polegająca na uzupełnianiu braków wartościami z podobnych obserwacji. Po imputacji zweryfikowano brakujące wartości – nie wystąpiły żadne brakujące dane po uzupełnieniu.

# Wizualizacja danych i wnioski
#Krótkie przypomnienie paru wykresów, ponieważ każdy został wcześniej zinterpretowany. 

### Zależność wieku i zarobków : Na wykresie punktowym widać, że zarobki nie rosną jednoznacznie z wiekiem. Osoby w wieku 40-60 lat mają bardzo zróżnicowane dochody. Większość zarobków oscyluje poniżej 100 000, a powyżej 150 000 to wyjątki.

### Zależność liczby dzieci od wieku: Osoby do 40. roku życia rzadko mają dzieci, z wyjątkiem niektórych przypadków. Najczęstsza liczba dzieci to 2-3. Liczba dzieci rośnie wraz z wiekiem, szczególnie powyżej 30 lat.

### Zależność posiadania domu od wieku: Młodsze osoby rzadziej posiadają domy. Osoby starsze częściej są właścicielami nieruchomości, co sugeruje akumulację kapitału. Wśród osób bez własnego domu również występują jednostki w starszym wieku.

### Zależność zarobków od wykształcenia: Dane wskazują, że wyższe wykształcenie przekłada się na wyższe zarobki. Istnieją jednak wyjątki – osoby bez wyższego wykształcenia również mogą osiągać wysokie dochody.

# Wnioski dotyczące projektu ze sklepem rowerowym

# Testowanie hipotez statystycznych w ramach tego projektu pozwoliło na dokładniejsze zrozumienie zależności między kluczowymi zmiennymi demograficznymi i ekonomicznymi klientów sklepu rowerowego, takimi jak wiek, dochody, liczba dzieci oraz poziom wykształcenia. Analiza statystyczna ujawniła istotne zależności, na przykład wpływ wykształcenia na wysokość dochodów czy też zróżnicowanie dochodów w zależności od wieku. Z kolei analiza liczby dzieci w kontekście wieku klientów dostarczyła wskazówek dotyczących segmentacji klientów według etapu życia, co może być przydatne przy dopasowywaniu ofert do różnych grup wiekowych. Ponadto, analiza posiadania domu jako zmiennej powiązanej z wiekiem podkreśliła znaczenie akumulacji kapitału u starszych klientów, co może mieć wpływ na strategie sprzedaży drogich produktów. Wszystkie te wnioski mogą stanowić cenną podstawę do dalszych badań nad preferencjami klientów sklepu oraz optymalizacji oferty produktowej, a także pomogą w opracowaniu skuteczniejszych strategii marketingowych, dopasowanych do profilu różnych segmentów klientów.

### KONIEC
