---
title: ""
date: "`r Sys.Date()`"
output:
  rmdformats::downcute:
    self_contained: true
    default_style: "light"
    downcute_theme: "default"
editor_options: 
  markdown: 
    wrap: 72
---

```{r setup, include=FALSE}
## Global options
knitr::opts_chunk$set(cache = TRUE)
library(readr)
sklep_rowerowy <- read_csv("sklep_rowerowy.csv")
```

#Pakiet NANIAR do analizowania braków danych

```{r}
# install.packages("naniar")
library(naniar)
```

# Zliczanie całkowitej liczby NA

```{r}
n_miss(sklep_rowerowy)
```

# Zliczanie całkowitej liczby kompletnych wartości

```{r}
n_complete(sklep_rowerowy)
```

# Procent braków

```{r}
prop_miss(sklep_rowerowy)
```

# Tabela podsumowująca NA

```{r}
miss_var_summary(sklep_rowerowy)
```

# Wizualizacja NA

#obserwacje pokazuja wiersze w jakich sa braki

```{r}
vis_miss(sklep_rowerowy)
```

#Wizualizacja ogólnej liczby NA #gdyby wg płci się zrobiła zaleznośc, to
bylyby braki na zolto, a tutaj nie ma #u nas nie bedzie za duzo widac,
poniewaz mamy bardzo malo brakow

```{r}
cluster = TRUE
sort_miss = TRUE 
gg_miss_fct(sklep_rowerowy, Gender)
```

# Przekroje NA

```{r}
gg_miss_upset(sklep_rowerowy,
              nsets=53)
```

#brakuje wypelniania brakow- najpierw powinnismy sprawdzic czy sa bledy,
jak nie ma, to wypelniamy braki, czyli kolejnosc jest u nas dobra

# Instalujemy pakiety

```{r include=FALSE}
#if(!require("tidyverse")) install.packages("tidyverse")
#if(!require("dlookr")) install.packages("dlookr")
#if(!require("editrules")) install.packages("editrules") #reguły 
#if(!require("VIM")) install.packages("VIM")
#if(!require("validate")) install.packages("validate")

library(tidyverse)
library(dlookr)
library(editrules) #reguły
library(VIM)
library(validate)
```

#Reguły: dodac kilka regul tutaj #reguly do wszystkich numerycznych
zmiennych dac

```{r}
reguly <- editset(c( 
  "Age>=1",
  "Age<=120",
  "Income>=0",
  "Children>=0",
  "Children<=5",
  "Cars>=0",
  "Cars<=10", 
  "Children>=0",
  "Children<=5"
  ))
```

#reguły dodane Edyta

#dla tesktowych rowniez, ale inna formula
#dodane Edyta - stan cywilny i posiadacz domu 
```{r}
library(validate)
wynik_reguly<-check_that(sklep_rowerowy,Marital.status==Married,Income>=70000)
wynik_reguly
wynik_reguly2<-check_that(sklep_rowerowy,Gender==Male, Home.Owner==Yes)
wynik_reguly2
```
# dane z edukacja, posiadaniem roweru, poziomem wyksztalcenia i zawodem

```{r}
library(validate)
wynik_reguly<-check_that(sklep_rowerowy,Region==Pacific,Purchased_Bike==Yes)
wynik_reguly
wynik_reguly2<-check_that(sklep_rowerowy,Education==Bachelors,Occupation==Professional)
wynik_reguly2
```
# dane jako kobieta, edukacja, nie posiada domu, singiel
```{r}
library(validate)
wynik_reguly<-check_that(sklep_rowerowy,Gender==Female,Education==Graduate_Degree)
wynik_reguly
wynik_reguly2<-check_that(sklep_rowerowy,Home_Owner==No,Marital.status==Single)
wynik_reguly2
```

#Poprawiam błędy w danych #nie bylo zadnych bledow wiec nic nie poprawil
```{r}
sklep_rowerowy[localizeErrors(reguly,sklep_rowerowy)$adapt] <- NA
```

## Wypełnianie braków danych

Ze względu na bardzo małą liczbę braków danych, imputacje można wykonać
za pomocą średniej/ mediany albo metodą hot deck- wkleic kilka slow jaka
to metoda

```{r}
sklep_rowerowy <- hotdeck(sklep_rowerowy)
sum(is.na(sklep_rowerowy))
```

ta metoda probuje znalezc podobny wiersz, w ktorym mamy brak, przydatne
przy masowych brakach ta druga funkcja pokazuje czy sa jeszcze jakies
braki nowy rozdzial dla wizualizacji danych, to bedzie na zajeciach
pokrywane- kto kupil rower, kim jest ta osoba, czy ma wyksztalcenie/
dzieci, roznice i to w wykresach dodac pare slow komentarzy..



#Wizualizacja danych

co rysować??

czy kupił czy nie kupił rower 

i kim jesteś jak kupujesz, a kim jesteś jak nie kupujesz

jakie masz dochody, ile masz km do pracy, wyksztalcenie, plec 
```{r}
library(ggplot2)
library(hrbrthemes)
library(plotly)
library(ISLR)
library(tidyselect)
data("sklep_rowerowy")
```

